【裁判字號】    90,易,21
【裁判日期】    900309
【裁判案由】    毒品危害防制條例
【裁判全文】
臺灣臺北地方法院刑事判決                              九十年度易字第二一號
    公  訴  人  臺灣臺北地方法院檢察署檢察官
    被      告  甲○○
右列被告因違反毒品危害防制條例案件，經檢察官提起公訴（八十九年度毒偵字第三
四五三號），本院判決如左：
    主      文
甲○○施用第二級毒品，處有期徒刑陸月；如易科罰金，以參佰元折算壹日。
扣案第二級毒品安非他命一小包（淨重零點零壹公克）沒收銷燬之。
    事      實
一、甲○○因施用第二級毒品安非他命案件，經依本院八十七年度毒聲字第七三七號
    裁定送勒戒處所觀察、勒戒後，因無繼續施用毒品之傾向，由台灣台北地方法院
    檢察署檢察官於民國八十七年九月四日以八十七年度偵字第一六九一一號為不起
    訴處分確定。復因施用第二級毒品安非他命案件，經依本院八十八年度毒聲字第
    一０九五號裁定送勒戒處所觀察、勒戒後，因無繼續施用毒品之傾向，由台灣台
    北地方法院檢察署檢察官於八十八年九月六日以八十八年度毒偵緝字第二八號為
    不起訴處分確定。又因施用第二級毒品安非他命案件，經台灣台北地方法院檢察
    署檢察官聲請本院裁定送強制戒治，經本院以八十八年度毒聲字第二四五九號裁
    定令入戒治處所施以強制戒治一年，後經戒治所評定合格，認無繼續戒治之必要
    ，而經本院以八十九年度毒聲字第六一六號裁定停止戒治，所餘戒治期間，付保
    護管束，並於八十九年十日一日交付保護管束期滿未經撤銷；前揭施用第二級毒
    品安非他命犯行，同時經該署檢察官聲請簡易判決處刑，經本院簡易庭於八十九
    年三月二十七日以八十八年度北簡字第二六一六號判處有期徒刑五月確定（現在
    台灣台北監獄執行中，指揮書執畢日期為九十年四月五日）。詎甲○○仍不知戒
    絕毒癮，於八十九年十月七日下午五時採尿前之九十六小時內某時，在不詳地點
    施用第二級毒品安非他命一次。嗣於八十九年十月七日下午三時二十分許，在台
    北市○○區○○街五八三巷十弄二十二號為警查獲，並扣得第二級毒品安非他命
    一小包（淨重零點零一公克）及施用毒品器具玻璃球（內有殘渣）一個。
二、案經台北市政府警察局中山分局報請台灣台北地方法院檢察署檢察官偵查起訴。
    理      由
一、訊據被告甲○○矢口否認有右揭施用第二級毒品安非他命犯行，辯稱：並未施用
    第二級毒品安非他命，不知何以尿液檢驗結果會有毒品反應云云。經查：被告於
    八十九年十月七日下午為警查獲後所採集之尿液，經送檢驗結果確呈第二級毒品
    安非他命陽性反應，有行政院國軍退除役官兵輔導委員會台北榮民總醫院臨床毒
    物科檢驗報告及法務部調查局九十年一月二十九日（九０）陸（一）字第九００
    ０三一四一號檢驗通知書各一紙附卷可稽，而尿液中呈安非他命陽性反應，其吸
    食時間距採集時間，依相關資料推斷，最長不會超過四日，是被告空言否認未施
    用第二級毒品安非他命云云，顯係事後卸責之詞，不足採信，其施用第二級毒品
    安非他命之犯行堪以認定。此外，又有台北市政府警察局中山分局查獲涉嫌毒品
    危害防制條例毒品初步鑑驗報告單一紙附卷可稽，復有第二級毒品安非他命一小
    包（淨重零點零一公克）及施用毒品器具玻璃球（內有殘渣）一個扣案可佐。查
    被告因施用第二級毒品安非他命案件，經依本院八十七年度毒聲字第七三七號裁
    定送勒戒處所觀察、勒戒後，因無繼續施用毒品之傾向，由台灣台北地方法院檢
    察署檢察官於八十七年九月四日以八十七年度偵字第一六九一一號為不起訴處分
    確定。復因施用第二級毒品安非他命案件，經依本院八十八年度毒聲字第一０九
    五號裁定送勒戒處所觀察、勒戒後，因無繼續施用毒品之傾向，由台灣台北地方
    法院檢察署檢察官於八十八年九月六日以八十八年度毒偵緝字第二八號為不起訴
    處分確定。又因施用第二級毒品安非他命案件，經台灣台北地方法院檢察署檢察
    官聲請本院裁定送強制戒治，經本院以八十八年度毒聲字第二四五九號裁定令入
    戒治處所施以強制戒治一年，後經戒治所評定合格，認無繼續戒治之必要，而經
    本院以八十九年度毒聲字第六一六號裁定停止戒治，所餘戒治期間，付保護管束
    ，並於八十九年十日一日交付保護管束期滿未經撤銷；前揭施用第二級毒品安非
    他命犯行，同時經該署檢察官聲請簡易判決處刑，經本院簡易庭於八十九年三月
    二十七日以八十八年度北簡字第二六一六號判處有期徒刑五月確定，此有台灣台
    北地方法院檢察署八十七年度偵字第一六九一一號及八十八年度毒偵緝字第二八
    號不起訴處分書、本院八十八年度毒聲字第一０九五號及八十八年度毒聲字第二
    四五九號暨八十九年度毒聲字第六一六號刑事裁定、本院八十八年度北簡字第二
    六一六號刑事簡易判決及台灣高等法院檢察署刑案紀錄簡覆表等附卷可稽，並經
    本院調閱該台灣台北地方法院檢察署八十九年度執緝字第一一九五號執行卷宗審
    認無訛。是本件事證明確，被告施用第二級毒品安非他命之犯行堪予認定，應予
    依法論科。
二、查安非他命屬中樞神經興奮劑，具有輕微之成癮性，服用後會產生依賴性、耐藥
    性，並引起不安、頭昏、顫抖、亢進性反應、失眠、焦慮、譫妄、慢性中毒、精
    神障礙、類似精神分裂之錯覺、妄想及伴有行動與性格異常等副作用，其劑量增
    大時，甚或會死亡。而其慣用者，由於精神錯亂，更具有暴力攻擊及反社會行為
    等傾向，情況非常嚴重，且戒解不易，故立法院於八十六年十月三十日三讀通過
    毒品危害防制條例，將其列為第二級毒品，並於八十七年五月二十日經總統公布
    施行。又犯毒品危害防制條例第十條施用各級毒品之罪者，檢察官應先將被告送
    勒戒處所觀察、勒戒，經觀察、勒戒後，無繼續施用毒品傾向者，應由檢察官為
    不起訴之處分；經不起訴之處分後，五年內再犯施用毒品之罪，經觀察、勒戒後
    ，認有繼續施用毒品之傾向或三犯以上者，不適用前開規定，但應由檢察官聲請
    法院裁定先令入戒治處所施以強制戒治；強制戒治期滿或交付保護管束期滿，應
    由檢察官為不起訴之處分，五年內再犯施用毒品之罪，不適用前開規定，但應由
    檢察官聲請法院裁定令入戒治處所施以強制戒治，毒品危害防制條例第二十條第
    一項、第二項、第三項及第二十三條分別定有明文。核被告甲○○所犯施用第二
    級毒品安非他命之行為，係犯毒品危害防制條例第十條第二項之施用第二級毒品
    安非他命罪。其持有第二級毒品安非他命之低度行為，為施用第二級毒品安非他
    命之高度行為所吸收，不另論罪。又被告犯罪後，刑法第四十一條業於九十年一
    月四日修正，同年月十日公布施行，並於同年月十二日生效，該條第一項修正為
    ：「犯最重本刑為五年以下有期徒刑以下之刑之罪，而受六個月以下有期徒刑或
    拘役之宣告，因身體、教育、職業、家庭之關係或其他正當事由，執行顯有困難
    者，得以一元以上三元以下折算一日，易科罰金。」，是被告犯罪後法律已有變
    更，雖本案被告所犯罪名之法定刑度為三年以下有期徒刑，依修正前刑法第四十
    一條之規定，原得易科罰金，惟該法條既已修正如上，仍屬法律變更，依刑法第
    二條第一項前段之規定，應適用修正後之規定。又公訴人僅起訴被告於如事實欄
    所載之時、地施用第二級毒品安非他命之犯行，卻又於證據並所犯法條欄論述「
    被告施用毒品行為，時間密接、犯罪構成要件相同，顯係基於概括犯意為之，請
    依連續犯規定論處」云云，顯屬贅述，本院自不受其拘束，併此敘明。爰審酌被
    告之素行、已有多次施用第二級毒品安非他命之前科，竟仍不戒絕毒癮，犯罪之
    動機、目的、手段、施用第二級毒品戕害自身之健康及犯罪後之態度，量處如主
    文所示之刑，並諭知易科罰金之折算標準，以示懲儆。扣案第二級毒品安非他命
    一小包（淨重零點零一公克），爰依毒品危害防制條例第十八條第一項前段之規
    定，不問屬於犯人與否，宣告沒收銷燬之。另扣案之施用毒品器具玻璃球一個，
    因並非「專供」施用毒品所用之器具，本院自無從依毒品危害防制條例第十八條
    第一項前段規定宣告沒收銷燬之，而被告亦否認為其所有，本院復查無其他積極
    證據足資證明此確為被告所有，雖為犯罪所用之物，仍不宣告沒收，附此敘明。
據上論斷，應依刑事訴訟法第二百九十九條第一項前段，毒品危害防制條例第十條第
二項、第十八條第一項前段，刑法第十一條前段、第二條第一項前段、第四十一條第
一項前段，罰金罰鍰提高標準條例第二條，判決如主文。
本案經檢察官吳建輝到庭執行職務。
中      華      民      國      九十    年      三      月      九      日
                                      臺灣臺北地方法院刑事第四庭
                                          法  官  黃  紹  紘
右正本證明與原本無異。
如不服本判決，應於判決送達後十日內，向本院提出上訴狀。
                                          書記官  劉  新  怡
中      華      民      國      九十    年      三      月      九      日
附錄本案論罪科刑所犯法條全文：
毒品危害防制條例第十條
施用第一級毒品者，處六月以上五年以下有期徒刑。
施用第二級毒品者，處三年以下有期徒刑。


司法院資訊處製作；財團法人民間司法改革基金會備份。
